臺北高等行政法院裁定
　　　　　　　　　　　　　　　　　　 94年度訴字第01684號
　　　　　　　　　　　　　　　.
原　　　告　甲○○
被　　　告　國防部
代　表　人　乙○（部長）
訴訟代理人　丙○○兼送達代收.
　　　　　　丁○○
上列當事人間因考試事件，原告提起行政訴訟。本院裁定如下：
    主  文
原告之訴駁回。
訴訟費用由原告負擔。
    理  由
一、按行政訴訟法第4 條第1 項規定：「人民因中央或地方機關
    之違法行政處分，認為損害其權利或法律上之利益，經依訴
    願法提起訴願而不服其決定，或提起訴願逾3 個月不為決定
    ，或延長訴願決定期間逾2 個月不為決定者，得向高等行政
    法院提起撤銷訴訟。」第5 條規定：「人民因中央或地方機
    關對其依法申請之案件，於法令所定期間內應作為而不作為
    ，認為其權利或法律上利益受損害者，經依訴願程序後，得
    向高等行政法院提起請求該機關應為行政處分或為特定內容
    之行政處分之訴訟；同條第2 項規定：人民因中央或地方機
    關對其依法申請之案件，予以駁回，認為其權利或法律上利
    益受違法損害者，經依訴願程序後，得向高等行政法院提起
    請求該機關應為行政處分或應為特定內容之行政處分之訴訟
    。」，茲所稱依法申請之案件，須以有法律之明文規定者為
    限，且所謂行政處分，依行政程序法第92條第1 項及訴願法
    第3 條第1 項規定係指中央或地方機關就公法上具體事件所
    為之決定或其他公權力措施而對外直接發生法律效果之單方
    行政行為而言。是雖行政機關之行為，而未對外發生法律效
    果者，例如機關內各單位間之會簽意見，或機關與機關間交
    換意見之行文，均應排除於行政處分之外。職是非屬行政訴
    訟法第5條 所稱之「依法申請之案件」，且亦無應於法令所
    定期間內應作為而不作為，或對於原告依法申請之案件予以
    駁回之情事，揆諸首揭之說明，如原告仍提起撤銷訴訟或課
    予義務訴訟，均屬起訴不備要件。再按原告之訴，有起訴不
    合程式或不備其他要件者，行政法院應以裁定駁回之，行政
    訴訟法第107 條第1 項第10款均亦有明文。
二、本件原告所主張之原處分機關總政治作戰局之業務單位軍紀
    監察處改隸被告所屬督察室，有關駐外監察官之任免調遷業
    務事項隨同移轉，是以，本件被告機關為國防部，核先敘明
    。
三、本件事實概要略以：
  (一)原告係陸軍總部計畫署步兵中校監察官，其參加被告所屬總
    政治作戰局（下稱總政治作戰局）辦理「93年軍備局採購中
    心駐歐採購組監察官」遴選甄試，於民國（下同）93年3 月
    15日、4 月1 日分別完成「英文」及「採購專業」科目測驗
    ，其ECL 語文測試成績為85分，專業科目成績為80分，專業
    科目成績顯未達及格標準（以85分及格）。因另一報考人李
    明苑專業科目測驗成績亦不及格，總政治作戰局乃於93年4
    月7 日以電話紀錄通知各軍種司令部及直屬單位依照遴選任
    用標準，薦報人員參加考試。而原告因不符「國防部軍備局
    採購中心駐外採購人員遴選任用作業規定」，未獲陸軍總司
    令部薦報參加考試。經原告向總政治作戰局提起申訴，該局
    於93年5 月6 日勁勝字第0930006331號書函覆原告謂：「台
    端申訴案，前於93年4 月12日、19日到部時，已親自審閱『
    專業科目』試卷等相關資料，並釋明成績未達及格標準、不
    符遴選任用之規定。」原告不服，提起訴願，經被告93年決
    字第087 號訴願決定，認為前揭書函內容，核屬總政治作戰
    局就原告之考試結果，不符遴選任用之規定，所為之事實敘
    述，與人民不服機關之一般行政處分有別，且未改變其現役
    軍人身分，亦未影響服公職之權利，非屬訴願救濟範圍之事
    項，原告對之提起訴願，於法未合；另關於93年4 月7 日公
    務電話紀錄部分，核其內容係總政治作戰局居於上級主管機
    關本於職權，對於下級機關所為之指示，且未以副本抄送原
    告，自難認係行政處分，亦不能對之提起訴願，而諭知訴願
    不受理在案。
  (二)嗣原告以未接獲成績單及是否錄取之通知為由，於93年10月
    28日函請總政治作戰局以書面答覆考試結果。經該局於93年
    11月10日勁勝字第0930016495號函覆原告略謂：台端參加93
    年採購中心駐歐採購組監察官遴選案，前於93年5 月17日提
    起訴願，經國防部審議作成93年決字第087 號決定，已敘明
    理由及測驗成績等併附訴願決定書於93年7 月20日訴誠字第
    0930000479號函覆原告在案。原告不服，再提起訴願，經被
    告94年決字第023 號訴願決定不受理駁回。原告不服，提起
    行政訴訟，經本院94年12月16日94年度訴字第1269號判決，
    以原告未就前揭國防部93年決字第087 號訴願決定，提起行
    政訴訟，而反覆為作成決定之請求，其請求為不必要之保護
    ，起訴顯無理由，而予駁回。
  (三)茲原告以總政治作戰局93年4 月7 日公務電話紀錄委託陸軍
    總司令部辦理駐歐監察官招考，原告請求准予報名，卻遭口
    頭駁回，原告認其權益遭受損害，於93年12月15日存證信函
    請求總政治作戰局出具書面駁回原告報考之處分，並明載准
    駁之理由。原告以總政治作戰局未為處理，於94年2 月25日
    提起訴願，嗣以訴願機關亦未處理，原告遂提起本件行政訴
    訟，聲明求為判決：被告應該對原告93年4 月12日口頭報名
    申請准許考駐歐中校監察官考試之案件，作成准駁之行政處
    分。
四、按「中央或地方機關依公務人員考績法或相關法規之規定，
    對公務員所為之免職處分，直接影響其憲法所保障之服公職
    權利，受處分之公務員自得行使憲法第16條訴願及訴訟之權
    利，該公務員已依法自該管機關申請復審及向銓敘機關申請
    再復審或以類此之程序請求救濟，相當於業經訴願、再訴願
    程序，如仍有不服，應許其提起行政訴訟，方符有權利即有
    救濟之法理。．．．公務人員考績法之記大過處分，並未改
    變公務員之身分關係，不直接影響人民服公職之權利，上開
    各判例不許其以訴訟請求救濟，與憲法尚無牴觸。行政法院
    40年判字第19號判例，係對公務員服務法第2 條及第24條之
    適用，所為之詮釋，此項由上級機關就其監督範圍內所發布
    之職務命令，並非影響公務員身分關係之不利益處分，公務
    員自不得訴請救濟，此一判例，並未牴觸憲法。」、「憲法
    第16條規定人民有訴願及訴訟之權，人民之權利或法律上利
    益遭受損害，不得僅因身分或職業關係，即限制其依法律所
    定程序提起訴願或訴訟。因公務員身分受有行政處分得否提
    起行政爭訟，應視其處分內容而定，迭經本院解釋在案。軍
    人為廣義之公務員，與國家間具有公法上之職務關係，現役
    軍官依有關規定聲請續服現役未受允准，並核定其退伍，如
    對之有所爭執，既係影響軍人身分之存續，損及憲法所保障
    服公職之權利，自得循訴願及行政訴訟程序尋求救濟．．．
    」為司法院釋字第243 號、第430 號解釋所揭示，依上旨可
    知，軍人既屬廣義之公務員，因此在何種情形下，現役軍官
    可請求行政救濟，乃應以其現役軍官身分之存續是否受有影
    響為據，即是否改變其現役軍官身分關係，直接影響其現役
    軍官之權利為判斷依據。如對其現役軍官身份存續有影響時
    ，得循行政救濟途徑尋求救濟；反面言之，若非對其身分之
    存續受有影響，則無權利受侵害，自不得提起訴願及行政訴
    訟。
五、次按公務員有服從長官依照機關勤務分派職務之義務，職務
    調派與否，係屬機關內部所為之管理措施。因此，公務員對
    於其應執行之具體職務，並無公法上之請求權可以主張。又
    本件原告所爭執其參加總政治作戰局辦理「93年軍備局採購
    中心駐歐採購組監察官」遴選甄試資格報考，並非依考試法
    所規定之考試，而係依「國防部軍備局採購中心駐外採購人
    員遴選任用作業規定」辦理之遴選任用作業規定，核係屬被
    告就其所屬軍備局採購中心駐外採購人員遴選任用之人事行
    政範圍所為辦理之事項。查依上開規定之相關規定如下：「
    壹、總則一依據國防部84年5 月25日（84）奧奉字第1875號
    令核定之『國防部採購局編成命令』。二為律定國防部軍備
    局採購中心駐外之採購人員遴選任用標準及作業程序，提高
    駐外採購人員素質，以利國軍外購業務之遂行。貳、權責劃
    分與人員遴用一權責劃分(四)總政戰局：駐外監察人員之遴選
    及任免建議。二遴選任用標準：．．．(六)駐外期滿返國於國
    內任職採購相關業務2 年者始得列入候選（．．．），不得
    重複候選同階同類職缺。．．．、作業程序一採購中心應
    依據遴選任用標準，以連續任職採購中心採購職務2 年以上
    人員（以人事命令生效時間為準，按駐美採購組及駐歐採購
    組編制職缺分別建立候選名冊，若無適當人選時，擇優循行
    政系統薦報，得函請各軍總部加倍建議候選人員，辦理考選
    。．．．」，故依上揭規定可知，原告本件所主張參加總政
    治作戰局辦理「93年軍備局採購中心駐歐採購組監察官」遴
    選甄試資格報考，自屬被告就其內部職缺分配之遴選、任用
    所為之管理措施，該項遴選甄試對於原告軍人身份存續與否
    無涉。原告並無法律依據得請求被告為調職派任，故就該職
    缺之遴選、任用並無公法上之請求權可言。且軍職人員調職
    及調佔上階職缺等既未改變原告現役軍人身分關係，亦未直
    接影響其服公職之權利，與人民不服行政機關之行政處分有
    別，自應認其公法上無權利保護必要，則原告自無請求被告
    就其口頭報名申請准許參加上揭考試，作成准駁之行政處分
    。原告遽認其對被告有此公法上請求權，以其向被告請求為
    上揭特定行為之書面方式之行政處分，被告拒不處理，復提
    起訴願，亦未經訴願機關處理為由，提起本件課予義務訴訟
    ，核與行政訴訟法第5 條之規定不符，為起訴不合法，應予
    駁回。另本件訴訟既不合法，其實體上之主張即無庸審酌，
    附此述明。
六、依行政訴訟法第107 條第1 項第10款、第104 條、民事訴訟
    法第95條、第78條，裁定如主文。
中　　華　　民　　國　　96　　年　　4　　 月　　12　　日
                       第四庭審判長法  官　侯東昇
                                   法  官  林惠瑜
                                   法  官  陳秀
上為正本係照原本作成。
如不服本判決，應於送達後20日內，向本院提出上訴狀並表明上
訴理由，如於本判決宣示後送達前提起上訴者，應於判決送達後
20日內補提上訴理由書（須按他造人數附繕本）。
中　　華　　民　　國　　96　　年　　4　　 月　　12　　日
 　　  　　　　　　　 　　  　     書記官  楊子鋒
